【裁判字號】    89,簡上,109
【裁判日期】    891219
【裁判案由】    給付貨款
【裁判全文】
臺灣臺南地方法院民事判決  八十九年度簡上字一○九號
    上  訴  人  丙○○
    被上訴人    永新實業廠股份有限公司
                            設.
    法定代理人  丁○○      住.
    訴訟代理人  甲○○      住.
                乙○○      住.
右當事人間請求給付貨款事件，上訴人對於中華民國八十九年三月十七日本院臺南簡
易庭八十八年度南簡字第一０九三號第一審判決提起上訴，被上訴人減縮訴之聲明，
本院判決如左：
    主  文
上訴駁回。
原判決命上訴人給付之利息部分減縮自民國八十八年四月十日起至清償日止，按週年
利率百分之五計算之利息。
第二審訴訟費用由上訴人負擔。
    事  實
甲、上訴人方面：
一、聲明：求為判決：(一)原判決廢棄。(二)駁回被上訴人在第一審簡易之訴。
二、陳述：
（一）上訴人自民國八十六年十二月間購買四千零二十一隻蛋鴨（均為新鴨飼養，從
      事鴨蛋生產），遂自八十六年十二月十三日起陸續向被上訴人購買鴨飼料，惟
      被上訴人於八十七年一月二十三日送錯飼料，致上訴人之蛋鴨減產，經上訴人
      告知後，被上訴人已將八十七年一月二十三日所送之五千六百六十公斤飼料及
      八十七年一月二十五日所送之二千一百八十公斤飼料載回，而於八十七年一月
      二十五日重新送七千零六十公斤之飼料予上訴人，惟上訴人之蛋鴨已無法正常
      下蛋，致減產達五十二天，受有新台幣（下同）一百一十一萬七千八百八十七
      元之損害，與被上訴人之貨款請求權相互抵銷後，被上訴人應不得再向上訴人
      請給付貨款。
（二）被上訴人既於八十七年一月二十五日已將八十七年一月二十三日所送之五千六
      百六十公斤之鴨飼料及八十七年一月二十五日所送之二千一百八十公斤鴨飼料
      運回，則該部分即不得再算入上訴人之進貨，則被上訴人請求之貨款，應將上
      開載回部分之貨款扣除。
（三）被上訴人當初運送予上訴人之鴨飼料的確有出錯，此被上訴人並不爭執，上訴
      人並非空言抗辯。
（四）上訴人與被上訴人之間有多年生意往來，上訴人從不間斷拒絕付款，係因上訴
      人向被上訴人購買飼料瑕疵糾紛，上訴人蒙受重大之損害，始拒絕給付貨款，
      並非上訴人不支付貨款，被上訴人公司亦多次派員出面協調要賠償上訴人。
（五）由原任職於被上訴人公司之業務員於原審所陳之內容，確實可證被上訴人公司
      所運送之飼料有誤，此亦經被上訴人公司當時之業務協理黃進發所承認，黃進
      發當時並曾出面協調同意賠償上訴人二十萬元，惟因協調不成，始演變成今天
      之爭執，而未能受真正之推定，上訴人對被上訴人主張據以請款之飼料內容及
      價格之真正仍有爭執，被上訴人應依民事訴訟法第三百五十七條之規定，證明
      其真正，惟原審判決毫未斟酌，竟稱上訴人對被上訴人所提之證據「不否認為
      真正」，原判決自有違誤。
（六）上訴人鴨寮設備完整，且有防寒設備，被上訴人辯稱上訴人鴨子蛋量減少係因
      氣候所致，實無理由。
（七）被上訴人辯稱上訴人之鴨子未吃到被上訴人送錯之飼料云云，與事實顯不相符
      ，因上訴人八十七年一月二十三日向被上訴人購買飼料時，當天飼料桶是空的
      ，上訴人運送飼料過來後，上訴人馬上打開開關將飼料輸進鴨寮的四個小飼料
      桶，故上訴人之鴨子一定有吃到被上訴人所送錯之飼料。而生蛋鴨一但中途吃
      到不同之飼料，鴨子的內分泌便失常而造成無法產蛋，此上訴人亦曾請教屏東
      一位養生蛋鴨之資深業者，該業者亦稱，正在產蛋的鴨子若吃錯飼料，產蛋量
      一定會嚴重下降，上訴人因被上訴人送錯飼料而受有嚴重之損失，該損失已超
      過被上訴人請求之貨款，被上訴人應不得再向上訴人請求給付貨款。
三、證據：除爰用第一審所提證據外，補提照片六張、聯合報南市版報紙影本六張及
    飼料公司明細一份為證，聲請訊問證人黃進發、姚金城、蔡榮貴、葉光展、黃義
    忠、陳進益、周興正、蔡文展。
乙、被上訴人方面：
一、聲明：求為判決：駁回上訴。
二、陳述：
（一）上訴人自民國八十六年十二月十三日起至八十七年三月九日止，陸續向被上訴
      人購買鴨飼料，其中扣除八十七年一月二十五日運回之五千八百六十公斤飼料
      後，上訴人共積欠被上訴人貨款三十八萬三千零七十九元，爰請求上訴人給付
      上開貨款及自支付命令繕本送達上訴人之翌日即八十八年四月十日起至清償日
      止，按週年利率百分之五計算之利息。
（二）被上訴人於八十七年一月二十三日所運送之鴨飼料雖有錯誤，惟被上訴人隔日
      即將送錯之飼料運回，並於八十七年一月二十五日再補送二千一百八十公斤及
      七千零六十公斤之鴨飼料與上訴人，上訴人之鴨子應未吃到錯誤之飼料，其鴨
      蛋若有減產亦與被上訴人送錯飼料無涉，再者，鴨蛋減產之原因甚多，氣溫下
      降亦有可能影響鴨蛋之產量，而於八十七年一月二十二日至二十七日間氣溫驟
      降，且於二十五日及二十六日清晨出現七到九度之最低氣溫，亦有可能係造成
      上訴人蛋鴨減產鴨蛋之原因。
三、證據：除援用第一審所提證據外，補提中國時報報紙影本八份為證。
    理  由
一、按訴之變更、追加，非經他造同意，不得為之。但第二百五十五條第一項第二款
    至第六款情形，不在此限；又訴之變更、追加他訴，於擴張或減縮應受判決事項
    之聲明行為無礙；民事訴訟法第四百四十六條第一項及第二百五十五條第一項第
    三款分別定有明文參照。本件被上訴人於原審起訴時利息部分乃聲明請求上訴人
    應自八十七年三月九日起至清償日止，按週年利率百分之五計算；嗣於起訴狀繕
    本送達上訴人後，於本院言詞辯論時利息部分請求變更自支付命令繕本送達上訴
    人翌日即八十八年四月十日起算；此係屬民事訴訟法第二百五十五條第一項第三
    款所謂減縮應受判決事項之聲明，依前揭之說明，自屬無礙（最高法院五十三年
    度台上字第九四三號判例參照），合先敘明。
二、本件被上訴人起訴主張：上訴人自八十六年十二月十三日起至八十七年三月九日
    止，陸續向被上訴人購買鴨飼料，其中扣除八十七年一月二十五日運回五千八百
    六十公斤飼料後，上訴人共積欠被上訴人貨款三十八萬三千零七十九元未付，爰
    請求上訴人給付貨款三十八萬三千零七十九元及自八十八年四月十日起至清償日
    ，按週年利率百分之五計算之利息等語（原審起訴利息部分請求自八十七年三月
    九日起算，本院審理中減縮請求自起訴狀繕本送達之翌日起算）。被上訴人則以
    ：對被上訴人主張伊自八十六年十二月十三日起至八十七年三月九日止，有向被
    上訴人購買飼料，並有三十八萬三千零七十九元之貨款尚未支付之事實固不爭執
    ，惟被上訴人曾於八十七年一月二十三日送錯飼料，上訴人已將被上訴人於八十
    七年一月二十三日送錯之五千六百六十公斤鴨飼料及八十七年一月二十五日運來
    已混合之二千一百八十公斤鴨飼料全部退回，被上訴人應不得將上開飼料算入貨
    款，被上訴人請求金額有誤，又上訴人之蛋鴨因吃到被上訴人八十七年一月二十
    三日所運送之錯誤飼料，導致蛋產量減少，使上訴人受有一百一十一萬七千八百
    八十七元之損失，被上訴人依法應賠償上訴人上開損失，上訴人主張與上開貨款
    抵銷，被上訴人自無再請求上訴人給付貨款之權利等語，資為抗辯。
三、被上訴人主張上訴人自八十六年十二月十三日起至八十七年三月九日止，陸續向
    被上訴人購買鴨飼料，尚有鴨飼料貨款三十八萬三千零七十九元未付等情，業據
    提出對帳明細一份、送貨回單九張、統一發票八張為紙，上訴人對上開事實亦不
    爭執，堪信為真實，上訴人雖另以前揭情詞置辯，惟查：
（一）按當事人主張之事實，經他造於準備書狀或言詞辯論時或在受命推事前自認者
      ，無庸舉證，民事訴訟法第二百七十九條第一項定有明文。亦即當事人於訴訟
      上所為之自認，於辯論主義所行之範圍內有拘束法院之效力，除顯然不可能或
      與公知事實相違反之情形，法院不得為與已自認事實相反之認定，自應認當事
      人自認之事實為真，以為裁判之基礎。又自認之撤銷除別有規定外，以自認人
      能證明與事實不符，且係出於錯誤而為自認者，始得為之，民事訴訟法第二百
      七十九條第三項定有明文。故自認人撤銷其自認，除應向法院為撤銷自認之表
      示外，自須舉證證明其自認有與事實不符，且其自認係出於錯誤之事實（最高
      法院八十八年台上字第七九二號判決可供參照）。經查，上訴人提起本件上訴
      時雖曾具狀表示對被上訴人起訴主張據以請款之飼料單價、內容及金額尚有爭
      執，惟本件被上訴人主張上訴人自八十六年十二月十三日起至八十三年三月九
      日向被上訴人購買鴨飼料，扣除八十七年一月二十五日運回之五千八百六十公
      斤飼料後，上訴人應給付之貨款金額為三十八萬三千零三千零七十九元等情，
      業據被上訴人提出載有品名、數量、單價及金額之對帳明細資料一份為證，於
      本院審理中提示時，上訴人對對帳明細亦表示不爭執，並對有三十八萬三千零
      七十九元之貨款未給付之事實為自認（見本院八十九年九月二十五日準備程序
      筆錄），是應堪信被上訴人主張之貨款金額為真正，嗣上訴人雖又另抗辯八十
      七年被上訴人於八十七年一月二十三日送錯飼料五千六百六十公斤及八十七年
      一月二十五日運來之二千一百八十公斤鴨飼料，共七千八百四十公斤之飼料上
      訴人已經全部退回，被上訴人應不得將上開貨款計入，應將上開貨款扣除，然
      查依對帳明細觀之，上訴人於八十七年一月二十五日僅運回五千八百六十公斤
      之鴨飼料，並有被上訴提出之退貨通知單及地磅記錄表各一紙附於原審卷可稽
      ，被上訴人並已將該部分之貨款扣除，亦未將全部貨款計入，上訴人既已自認
      有三十八萬三千零七十九元之貨款未給付之事實，復未能舉證被上訴人所運回
      之飼料有七千八百四十公斤以證明被上訴人計算之貨款金額有誤，則其再為上
      開抗辯，即無足採。
（二）次按二人互負債務，而其給付種類相同，並均屆清償期者，各得以其債務，與
      他方債務，互為抵銷，民法第三百三十四條第一項前段固定有明文，惟按債務
      之抵銷，以雙方當事人互負債務為必須具備之要件，若一方並未對他方負有債
      務，則根本上即無抵銷之可言（最高法院十八年上字第一七０九號判例參照）
      。又當事人主張有利於己之事實者，就其事實有舉證之責任，民事訴訟法第二
      百七十七條前段定有明文。被上訴人對上訴人所稱被上訴人曾於八十七年一月
      二十三日送錯飼料之事實固不爭執，然上訴人抗辯其飼養之鴨子因吃到錯誤之
      飼料，導致鴨蛋減產，受有一百一十一萬七千八百八十七元之損失之事實，則
      為被上訴人所否認，依上開規定，上訴人自應對上開事實負舉證之責。經查，
      被上訴人於八十七年一月二十三日雖有送錯鴨飼料五千六百六十公斤予上訴人
      ，惟旋於八十七年一月二十五日即運回五千八百六十公斤之鴨飼料，上訴人所
      飼養之鴨子是否有吃到被上訴人於八十七年一月二十三日所送之鴨飼料，已有
      疑問，上訴人雖又抗辯被上訴人曾派員協調同意賠償上訴人二十萬元，可證明
      上訴人之鴨子確有吃到被上訴人所送之錯誤飼料而導致減產，並聲請訊問證人
      即被上訴人業務葉光展、被上訴人之協理黃進發、姚金城、蔡榮貴為證，證人
      即被上訴人之業務員葉光展雖亦證述：「....  上訴人的鴨子應該有吃到錯誤
      之飼料，當時鴨蛋產量確實有減少，依我做十多年的蛋鴨飼料業務經驗可知，
      上訴人的蛋鴨產蛋量確實有減少，應該是吃錯飼料所致....  」等語，惟證人
      葉光展亦未提出任何資料證明上訴人之鴨子有吃到上開飼料，又對上訴人鴨子
      生蛋減產若干及詳細數目亦未能提出說明，僅空言係依其經驗得知，則證人之
      上開陳述顯係其個人意見，尚難憑為上訴人之鴨子有吃到錯誤飼料及因而減少
      蛋產量之證據；又證人黃進發、姚金城、蔡榮貴之證言亦僅可證明，被上訴人
      確曾派員與上訴人協調，惟出賣人願與買受人協調之原因甚多，且協調既未成
      立，上訴人即不得主張扣抵，亦難憑為被上訴人承認上訴人之鴨子有吃到被上
      訴人之所送之錯誤飼料而導致減產之依據。再者，上訴人自承平時對蛋鴨產蛋
      量並無記錄，亦無其他證據可資證明鴨蛋減產之數量（見本院八十九年九月二
      十五日、十月十六日準備程序筆錄），則上訴人所飼養之鴨子於八十七年一月
      二十三日以後生蛋量是否確有減少，確有可議，而縱上訴人之蛋鴨生蛋量確有
      減少，然影響產量之原因甚多，氣候亦為原因之一，此亦為上訴人所不否認，
      而於八十七年一月二十二日至同月二十七日間，台灣南部確受有大陸寒流影響
      ，有被上訴人提出之剪報影本在卷可稽，則上訴人鴨子生蛋量之減少係因氣候
      所致，亦非無可能，上訴人既未能舉證證明其所飼養之鴨子係因吃到被上訴人
      所送之錯誤飼料而有減產及受有一百一十一萬七千八百八十七元之損失之事實
      ，依上開舉證責任原則，本院即難認上訴人之前揭辯詞為真實，綜參各情，尚
      不足證明被上訴人對上訴人負有損害賠償債務，從而，上訴人以上開事實主張
      以其對被上訴人之損害賠償債權得與被上訴人之貨款債權為抵銷，即無足採。
四、綜上所述，本件被上訴人主張上訴人共積欠被上訴人貨款三十八萬三千零七十九
    元為可採，上訴人之前揭所辯各節，殊無足取，從而，被上訴人依據買賣之法律
    關，係請求上訴人給付貨款三十八萬三千零七十九元，及自支付命令繕本送達翌
    日即八十八年四月十日起至清償日止，按週年利率百分五計算之遲延利息（被上
    訴人就利息部分於原審起訴時係主張自八十七年三月九日起算，惟於本院審理時
    ，將利息部分減縮請求自支付命令繕本送達之翌日即八十八年四月十日起算），
    即無不合，應予准許，上訴意旨指摘原判決不當，求予廢棄改判，非有理由，應
    予駁回。至關於被上訴人利息部分，被上訴人既已減縮自八十八年四月十日起算
    ，是原判決所命給付之利息部分，爰由本院改判為如主文第二項所示。
五、又本件待證事實已臻明瞭，兩造其餘攻擊防禦方法及舉證，對判決之結果已不生
    影響，爰不一一詳為審酌，併此敘明
六、據上論結，本件上訴為無理由，依民事訴訟法第四百三十六條之一第三項、第四
    百四十九條第一項、第七十八條，判決如主文。
中      華      民      國    八十九    年    十二    月     十九      日
                                            臺灣臺南地方法院民事第二庭
~B審判長法  官  蔡美美
~B      法  官  莊玉熙
~B      法  官  童來好
右正本證明與原本無異
本判決不得上訴
中      華      民      國    八十九    年    十二    月     二十      日
~B  法院書記官  鄭佩玉


司法院資訊處製作；財團法人民間司法改革基金會備份。
